【裁判字號】    98,訴,1062
【裁判日期】    980902
【裁判案由】    毒品危害防制條例
【裁判全文】
臺灣臺北地方法院刑事判決              98年度訴字第1062號
公  訴  人  臺灣臺北地方法院檢察署檢察官
被      告  甲○○
                    （現因另案於臺灣臺北監獄執行中）
上列被告因違反毒品危害防制條例案件，經檢察官提起公訴（98
年度毒偵字第1584號），本院判決如下：
    主  文
甲○○施用第一級毒品，累犯，處有期徒刑拾月；又施用第二級
毒品，累犯，處有期徒刑捌月。應執行有期徒刑壹年肆月。
    事  實
一、甲○○有毀損、妨害自由、傷害、毒品、竊盜、業務過失傷
    害、贓物等多項前科，其中：
  (一)於民國八十九年間因施用第二級毒品案件，經本院以八十九
    年度毒聲字第二九七二五號裁定送觀察、勒戒後，認無繼續
    施用毒品之傾向，於九十年三月二十八日釋放後，由臺灣臺
    北地方法院檢察署檢察官於同年四月六日以九十年度毒偵緝
    字第一一三號為不起訴處分確定。
  (二)復於九十一年間因業務過失傷害案件，經本院以九十二年度
    交訴字第一三號判處有期徒刑六月確定，於九十三年四月八
    日易科罰金執行完畢（為累犯）。
  (三)又於九十二年間因傷害案件，經臺灣士林地方法院（下稱士
    林地院）以九十二年度士簡字第一五二七號判處有期徒刑六
    月確定；復於九十三年間因毀損及施用第二級毒品案件，分
    別經士林地院以九十三年度士簡字第九四二號、本院以九十
    三年度簡字第一四九０號各判處有期徒刑四月、五月確定；
    前開三罪，嗣經士林地院以九十三年度聲字第九二八號裁定
    應執行有期徒刑一年二月確定，於九十五年三月三十一日縮
    刑期滿執行完畢（為累犯）。
  (四)復於九十七年間因施用第二級毒品案件，經本院分別以九十
    七年度簡字第三０三０號、九十七年度易字第二九三三號各
    判處有期徒刑六月、七月確定，並以九十八年度聲字第八一
    號裁定應執行有期徒刑十月確定（不構成累犯）。
二、詎甲○○猶不知悔改，竟於未到案執行前開有期徒刑十月而
    遭通緝期間，基於施用第一級毒品之犯意，於九十八年三月
    二十一日下午三時四十分許為警查獲後採尿前二十四小時內
    某時，在不詳處所施用第一級毒品海洛因一次；另基於施用
    第二級毒品之犯意，於九十八年三月二十一日下午三時四十
    分許為警查獲後採尿前九十六小時內某時，在不詳處所施用
    第二級毒品甲基安非他命（起訴書誤載為安非他命）一次。
    嗣於九十八年三月二十一日下午三時四十分許，在臺北縣三
    峽鎮○○路○段二０五號前為警緝獲，經採尿送驗後，始悉
    上情。
三、案經臺北縣政府警察局三峽分局報請臺灣板橋地方法院檢察
    署呈請臺灣高等法院檢察署令轉臺灣臺北地方法院檢察署檢
    察官偵查起訴。
    理  由
一、訊據被告甲○○固坦承有前揭施用毒品之事實，惟辯稱：伊
    於九十八年三月二十一日在友人蔡木忠位於臺北市○○路五
    八號三樓住處，遭綽號「小獅」等人強押至臺北縣三峽鎮○
    ○路○段二四七號二樓凌虐，當時伊雙手遭反綁，「小獅」
    將吸食器直接插在伊鼻孔上，要求伊吸食，伊一開始拒絕，
    「小獅」等人即毆打伊，伊才被迫吸食云云。經查：
  (一)被告於前揭時、地為警查獲後所採集之尿液，經臺灣檢驗科
    技股份有限公司以EIA酵素免疫分析法及GC/MS氣相層析質譜
    儀法鑑定結果，嗎啡濃度達每毫升二千零三奈克（2003 ng/
    ml），高於行政院衛生署所規定之閥值每毫升三百奈克，而
    呈嗎啡陽性反應，另安非他命濃度達每毫升五千七百四十一
    奈克（5741ng /ml），甲基安非他命濃度則達每毫升一萬五
    千零七十八奈克（15078ng/ml），亦高於行政院衛生署所規
    定之甲基安非他命閥值每毫升五百奈克暨安非他命閥值每毫
    升一百奈克，而呈甲基安非他命陽性反應（亦即甲基安非他
    命閥值大於或等於500ng/ml且安非他命閥值大於或等於 100
    ng/ml 時，則判定為甲基安非他命陽性反應），此有臺灣檢
    驗科技股份有限公司濫用藥物檢驗報告附卷可稽（見臺灣板
    橋地方法院檢察署九十八年度毒偵字第三０九六號卷第七頁
    ）。而施用海洛因後，在人體內將迅速水解成6-monoacetyl
    morphine，轉變成嗎啡，再循嗎啡之代謝途徑排出體外，百
    分之八十以上於施用二十四小時內自尿液中排出；至甲基安
    非他命經口服投與後，約百分之七十於二十四小時內自尿中
    排出，約百分之九十於九十六小時內自尿中排出，而其成分
    之檢出，與其投與方式、投與量、個人體質、採尿時間與檢
    測儀器之精密度等諸多因素有關，因此僅憑尿液中呈安非他
    命陽性反應，推算吸食時間距採集時間之長短，最長可能不
    會超過四日，此亦有行政院衛生署藥物食品檢驗局八十一年
    五月九日（八一）藥檢壹字第００六四三一號及八十一年二
    月八日（八一）藥檢壹字第００一一五六號函可參，足認被
    告確有分別於該次採尿前二十四小時內某時及九十六小時內
    某時，各施用海洛因及甲基安非他命至明。
  (二)被告雖辯稱係被迫以吸食器施用毒品云云，惟查被告因遭人
    妨害自由，而於九十八年三月二十一日下午三時四十分許，
    由臺北縣三峽鎮○○路○段二四七號二樓自行脫逃至介壽路
    一段二０五號前呼救，適民眾目擊其手上戴有類似控制其行
    動之物品而報案，經警趕至現場處理，並帶同其前往財團法
    人恩主公醫院就醫時，其因恐為警發覺其因毒品案件遭通緝
    中，遂冒稱「林立宇」，嗣經警帶同其前往上址案發現場途
    中，始發覺其真實身分而緝獲，此除據證人即承辦該案之臺
    北縣政府警察局三峽分局偵查隊小隊長李中明於本院審理時
    證述屬實（見本院卷第六五頁反面至第六六頁反面）外，並
    有被告於為警查獲後分別就該毒品通緝案件及妨害自由案件
    接受警訊所製作之二份調查筆錄附卷可稽（見本院卷第三六
    至四０頁），而依第一份警訊筆錄內容以觀，被告僅自承有
    施用安非他命，並供稱其最近一次係於九十八年三月初在臺
    北市○○區○○路旁吸食安非他命云云，而未陳述其有於九
    十八年三月二十一日在上址三峽屋內被迫施用毒品之事實（
    見本院卷第三六頁反面），再細譯第二份警訊筆錄內容，被
    告亦僅指述其遭綽號「小獅」等人強押至上址屋內、戴上手
    銬、鐵鍊、以紅色女用胸罩矇住雙眼、輪流持球棒毆打身體
    、以槍托敲打頭部、恐嚇活埋並索取鉅款等情，而全未提及
    遭人強迫施用毒品之事（見本院卷第三八至四０頁），證人
    李中明於本院審理時亦明確證稱：民眾報案後，派出所警員
    先至現場，之後派出所通知偵查隊，伊才前往現場，只見有
    鐵鍊及女用胸罩，並無毒品或施用工具，且被告在筆錄製作
    過程中，亦未向伊表示有遭人強迫施用毒品等語（見本院卷
    第六六頁正、反面），苟被告確於遭妨害自由期間在上址屋
    內被「小獅」逼迫以吸食器施用毒品，衡情理應要求載明於
    上開二份筆錄中，然其竟未為之，更遑論現場並未扣得其所
    稱之吸食器或任何與施用毒品相關物品，參以海洛因及甲基
    安非他命等毒品，非但價值不斐，且提供他人施用，亦應負
    相當之刑責，衡情「小獅」豈有可能無償提供被告施用該等
    毒品、而為此於己無益反有害之舉？是被告所辯：伊係於上
    址屋內遭「小獅」強迫以吸食器施用毒品云云，顯與常情相
    違，應屬事後卸責之詞，洵不足採。
  (三)被告雖另辯稱：製作筆錄時已凌晨，伊不很清醒，故未要求
    警察補充紀錄云云，惟查被告於警察到場處理時，既仍能從
    容以假名應對，業如前述，且綜觀其為警緝獲後所製作之上
    開二份警訊筆錄內容，其就最後一次施用毒品之種類及時、
    地，暨如何遭何人於何時、地強押、施暴等情節，均能加以
    詳述，而證人李中明於本院審理時亦證稱：被告製作筆錄時
    ，精神狀況非常良好，被告在醫院還用假名，之後到現場途
    中，伊等才戳破被告謊言等語（見本院卷第六六頁反面），
    顯見被告並無意識不清之情形，所辯：製作筆錄時不很清醒
    ，故未要求警察補充紀錄云云，亦難遽採。
  (四)再按施用第一、二級毒品為犯罪行為，毒品危害防制條例第
    十條定有處罰明文。故施用第一、二級毒品者，依前揭規定
    本應科以刑罰。惟基於刑事政策，對合於一定條件之施用者
    ，則依同條例第二十條、第二十三條之規定，施以觀察、勒
    戒及強制戒治之保安處分。又毒品危害防制條例於九十二年
    七月九日修正公布，自九十三年一月九日施行，其中第二十
    條、第二十三條將施用毒品之刑事處遇程序，區分為「初犯
    」及「五年內再犯」、「五年後再犯」。依其立法理由之說
    明：「初犯」，經觀察、勒戒或強制戒治後，應為不起訴處
    分或不付審理之裁定；經觀察、勒戒或強制戒治執行完畢釋
    放後，「五年內再犯」者，因其再犯率甚高，原實施之觀察
    、勒戒及強制戒治既已無法收其實效，爰依法追訴或裁定交
    付審理。至於經觀察、勒戒或強制戒治執行完畢釋放後，「
    五年後再犯」者，前所實施之觀察、勒戒或強制戒治已足以
    遮斷其施用毒品之毒癮，為期自新及協助其斷除毒癮，仍適
    用「初犯」規定，先經觀察、勒戒或強制戒治之程序。從而
    依修正後之規定，僅限於「初犯」及「五年後再犯」二種情
    形，始應先經觀察、勒戒或強制戒治程序。倘被告於五年內
    已再犯，經依法追訴處罰，縱其第三次（或第三次以上）再
    度施用毒品之時間，在初犯經觀察、勒戒或強制戒治執行完
    畢釋放五年以後，已不合於「五年後再犯」之規定，且因已
    於「五年內再犯」，顯見其再犯率甚高，原實施觀察、勒戒
    或強制戒治，已無法收其實效，即應依該條例第十條處罰（
    最高法院九十七年度第五次刑事庭會議決議參照）。本案被
    告前於八十九年間因施用第二級毒品案件，經本院以八十九
    年度毒聲字第二九七二五號裁定送觀察、勒戒後，認無繼續
    施用毒品之傾向，於九十年三月二十八日釋放後，由臺灣臺
    北地方法院檢察署檢察官於同年四月六日以九十年度毒偵緝
    字第一一三號為不起訴處分確定；詎其竟於觀察、勒戒執行
    完畢釋放後，五年內之九十三年間復因施用第二級毒品案件
    ，經本院以九十三年度簡字第一四九０號判處有期徒刑五月
    確定；嗣於九十七年間再因施用第二級毒品案件，經本院分
    別以九十七年度簡字第三０三０號、九十七年度易字第二九
    三三號各判處有期徒刑六月、七月確定，此有卷附臺灣高等
    法院被告前案紀錄表可按；茲被告於觀察、勒戒執行完畢釋
    放後五年內已再犯，經依法追訴處罰，縱其第五次即本案再
    度施用毒品之時間，在初犯經觀察、勒戒執行完畢釋放五年
    以後，然依前開說明，已不合於「五年後再犯」之規定，自
    無適用毒品危害防制條例第二十條實施觀察、勒戒或強制戒
    治之餘地（臺灣高等法院九十七年度毒抗字第五七一號裁定
    意旨參照）。
  (五)綜上所述，本件事證明確，被告施用海洛因及甲基安非他命
    犯行均堪認定，應予依法論科。
二、查海洛因及甲基安非他命分別係毒品危害防制條例第二條第
    二項第一款及第二款所列之第一級毒品及第二級毒品。核被
    告所為，係犯毒品危害防制條例第十條第一項之施用第一級
    毒品及同條第二項之施用第二級毒品罪。其持有第一級毒品
    海洛因及第二級毒品甲基安非他命之低度行為，應分別為施
    用第一級毒品海洛因及第二級毒品甲基安非他命之高度行為
    所吸收，均不另論罪。又其所犯上開二罪之間，犯意各別，
    行為互殊，應予分論併罰。再查其前於九十一年間因業務過
    失傷害案件，經本院以九十二年度交訴字第一三號判處有期
    徒刑六月確定，於九十三年四月八日易科罰金執行完畢；復
    於九十二年間因傷害案件，經士林地院以九十二年度士簡字
    第一五二七號判處有期徒刑六月確定；又於九十三年間因毀
    損及施用第二級毒品案件，分別經士林地院以九十三年度士
    簡字第九四二號、本院以九十三年度簡字第一四九０號各判
    處有期徒刑四月、五月確定；前開三罪，嗣經士林地院以九
    十三年度聲字第九二八號裁定應執行有期徒刑一年二月確定
    ，於九十五年三月三十一日縮刑期滿執行完畢，此有卷附臺
    灣高等法院被告前案紀錄表可按，其於五年以內故意再犯有
    期徒刑以上之罪，均為累犯，應依刑法第四十七條第一項規
    定，分別加重其刑。爰審酌被告有上述多項前科，素行不良
    ，此次再犯施用第一級毒品及第二級毒品之罪，顯未因前所
    受觀察、勒戒處分及有期徒刑之執行而矯正其行，雖施用毒
    品僅係戕害自身健康，對他人並不生重大危害，然犯後矢口
    否認犯行，猶飾詞卸責，不知悔悟，態度非佳等一切情狀，
    分別量處如主文所示之刑，並定其應執行之刑。
據上論斷，應依刑事訴訟法第二百九十九條第一項前段，毒品危
害防制條例第十條，刑法第十一條前段、第五十一條第五款、第
四十七條第一項，判決如主文。
本案經檢察官柯木聯到庭執行職務
中    華    民    國    98    年    9     月    2     日
                  刑事第八庭審判長法  官  陳德民
                                  法  官  楊蕙芬
                                  法  官  陳芃宇
以上正本證明與原本無異。
如不服本判決應於收受送達後10日內向本院提出上訴書狀，並應
敘述具體理由；其未敘述上訴理由者，應於上訴期間屆滿後20日
內向本院補提理由書（均須按他造當事人之人數附繕本）「切勿
逕送上級法院」。
                                  書記官  徐鶯尹
中    華    民    國    98    年    9     月    2     日
附錄本案論罪科刑法條全文：
毒品危害防制條例第10條
施用第1級毒品者，處6月以上5年以下有期徒刑。
施用第2級毒品者，處3年以下有期徒刑。


司法院資訊處製作；財團法人民間司法改革基金會備份。
